臺灣臺中地方法院刑事判決
111年度訴字第726號
公  訴  人  臺灣臺中地方檢察署檢察官
被      告  劉信辰


選任辯護人  林盛煌律師
            許琬婷律師
上列被告因違反毒品危害防制條例案件，經檢察官提起公訴（11
1年度偵字第7254號）及移送併辦（111年度偵字第18544號），
本院判決如下：
    主    文
乙○○犯販賣第二級毒品而混合二種以上之毒品未遂罪，處有期徒
刑貳年捌月。扣案如附表編號1所示之物均沒收銷燬；扣案如附
表編號2所示之物沒收。又犯駕駛動力交通工具妨害公務執行罪
，處有期徒刑柒月。應執行有期徒刑貳年拾月。
    犯罪事實
一、乙○○明知甲基安非他命(Methamphetamine)屬毒品危害防制
    條例列管之第二級毒品，4-甲基甲基卡西酮（4-methylmethca
    thinone、Mephedrone、4-MMC）、硝甲西泮(Nimetazepam)
    屬毒品危害防制條例列管之第三級毒品，硝西泮(Nitrazepam)
    屬毒品危害防制條例列管之第四級毒品，不得非法販賣，竟基
    於販賣第二級毒品而混和二種以上毒品以營利之犯意，於民
    國111年1月12日1時3分許，使用如附表編號2所示之iPhone
    手機連接網際網路後，以通訊軟體微信ID「ktmjuice6666」
    、暱稱「MC娛樂_營(新年快樂)」，傳送內容為：「2：4000
    . 飲品15包任選6000. 12包5000 優惠到早上5：00」之毒品
    交易訊息予喬裝購毒者之員警，又於同年2月18日4時30分許
    ，以上開微信帳號，傳送內容為：「老板要什么服务」之毒
    品交易訊息予喬裝購毒者之員警，俟雙方談妥以新臺幣(下
    同)3000元之價格交易含第二級毒品甲基安非他命、第三級
    毒品4-甲基甲基卡西酮、硝甲西泮、第四級毒品硝西泮等成
    分之毒品咖啡包6包後，乙○○乃於同年2月20日20時8分許，
    攜帶如附表編號1所示之毒品咖啡包6包，駕駛車牌號碼000-
    0000號自用小客車，前往臺中市○區○○○街000號前，與喬裝
    購毒者之員警見面，待該員警上車後，乙○○隨即駕車離開現
    場，並與該員警在車上進行毒品交易，後於同日20時20分許
    ，行經同區學府路137號前，喬裝購毒者之員警遂向乙○○表
    明警察身分，乙○○因而販賣第二級毒品而混合二種以上之毒
    品未遂。嗣喬裝購毒者之員警欲以現行犯逮捕乙○○，並由其
    他員警分別駕駛車牌號碼000-0000號及8675-P7號偵防車在
    對向車道實行逮捕行動，詎乙○○另基於以駕駛動力交通工具
    妨害公務及損壞公務員職務上掌管之物品之犯意，駕駛上開
    自用小客車迅速迴轉至對向車道，並撞擊上開2輛偵防車，
    再碰撞停放在該處道路旁之機車，致上開偵防車之保險桿脫
    落及車身擦損，以此強暴方式妨害員警依法執行職務，幸終為
    警制伏逮捕，並扣得如附表編號1、2所示之物。
二、案經臺灣臺中地方檢察署檢察官指揮臺中市政府警察局第三
    分局報告該署檢察官偵查起訴。
    理    由
一、證據能力：
　　本判決以下所引用被告乙○○以外之人於審判外之陳述，檢察
    官、被告及辯護人均不爭執其證據能力，且迄至言詞辯論終
    結前亦未聲明異議，本院審酌上開陳述作成之情況並無違法
    不當之情形或證明力明顯過低之瑕疵，爰依刑事訴訟法第15
    9條之5第1項及第2項規定，認均得為證據。再者，本判決以
    下引用之非供述證據，檢察官、被告及辯護人均未表示排除
    此部分證據之證據能力，本院審酌並無證據證明前開非供述
    證據係公務員違背法定程序所取得，亦無顯不可信之情況與
    不得作為證據之情形，爰依刑事訴訟法第158條之4規定反面
    解釋、第159條之4規定，認均得為證據。
二、認定事實所憑證據及理由：　　
㈠、上揭犯罪事實，業據被告於警詢、偵查中及本院準備程序、
    審理時均坦承不諱（見偵卷第27至30頁、第113至118頁、第
    149至151頁、第163至165頁、本院卷第83頁、第166頁），
    並有員警職務報告（見他卷第7頁、偵卷第169至171頁）、
    被告之微信ID、對話紀錄截圖（見偵卷第57至79頁）、現場
    照片（見偵卷第81至85頁）、臺中市政府警察局第三分局搜
    索扣押筆錄、扣押物品目錄表、扣押物品收據（見偵卷第35
    至41頁）、扣押物品照片（見偵卷第49至55頁、本院卷第75
    至77頁）、衛生福利部草屯療養院草療鑑字第1110200345號
    鑑驗書（見偵卷第43頁）、臺中市政府警察局道路交通事故
    當事人登記聯單（見偵卷第87至88頁、第173至175頁）、道
    路交通事故現場圖（見偵卷第177頁）、車輛基本資料、車
    主基本資料及車輛異動紀錄之車輛詳細資料報表（見偵卷第
    89頁）、公路監理電子閘門系統車號查詢汽車車籍資料（見
    偵卷第225至227頁）、監視器翻拍截圖（見偵卷第153至156
    頁）、現場及車損照片（見偵卷第179至219頁）在卷可稽，
    且有如附表編號1、2所示之物扣案可佐，足認被告之自白與
    事實相符，應堪採信。
㈡、按販賣毒品之所謂販賣行為，係行為人基於營利之目的，而
    販入或賣出毒品而言。販賣毒品者，其主觀上須有營利之意
    圖，且客觀上有販賣之行為，即足構成，至於實際上是否已
    經獲利，則非所問。而販賣毒品既係違法行為，非可公然為
    之，亦無公定價格，係可任意分裝增減份量，且每次買賣之
    價格、數量，亦隨時依雙方之關係深淺、資力、需求量、對
    行情之認知、來源是否充裕、查緝是否嚴緊、購買者被查獲
    時供述購買對象之可能風險之評估等因素，而異其標準，機
    動調整，非可一概論之。查本案被告於本院審理時自承：我
    販賣毒品是要賺取價差，我每包毒品咖啡包取得的成本是20
    0元，預計要販賣600元，1包可以賺400元，本次交易是買5
    包送1包，即以3000元之價格販售6包成本為1200元之毒品咖
    啡包，若有完成交易，可獲利1800元等語（見本院卷第166
    頁），足見其主觀上確實有獲取不法利益之營利意圖甚明。
㈢、綜上所述，本案事證明確，被告前開犯行均堪認定，應依法
    論科。　　　　
三、論罪科刑：　
㈠、按毒品危害防制條例於109年1月15日修正增訂第9條第3項規
    定：「犯前5條之罪而混合二種以上之毒品者，適用其中最
    高級別毒品之法定刑，並加重其刑至二分之一」，並於同年
    7月15日施行。其立法理由略以：「本條第3項所稱之混合，
    係指將二種以上之毒品摻雜調合，無從區分而言（如置於同
    一包裝）。依目前毒品查緝實務，施用混合毒品之型態日益
    繁多，且因混合毒品之成分複雜，施用後所造成之危險性及
    致死率均高於施用單一種類者，為加強遏止混合毒品之擴散
    ，爰增訂第3項…另本項係屬分則之加重，為另一獨立之犯罪
    型態，如其混合二種以上毒品屬不同級別，應依最高級別毒
    品所定之法定刑，並加重其刑至二分之一，例如販賣混合第
    三級及第四級毒品者，依販賣第三級毒品之法定刑處斷，並
    加重其刑至二分之一；如屬同一級別者，因無從比較高低級
    別，則依各該級別毒品所定之法定刑，加重其刑至二分之一
    」等語。可知立法者係將犯毒品危害防制條例第4條至第8條
    之罪而有混合二種以上毒品之情形，予以結合成另一獨立犯
    罪類型，以與單一種類毒品之犯罪類型區別，並予以加重其
    刑，屬刑法分則之加重。本案被告所販賣之毒品咖啡包，含
    有第二、三、四級毒品成分，而混合二種以上毒品，且被告
    行為時，毒品危害防制條例第9條第3項規定已生效施行，自
    有該規定之適用。又刑事偵查技術上所謂之「釣魚」，指對
    於原已犯罪或具有犯罪故意之人，司法警察於獲悉後為取得
    證據，以設計引誘之方式，佯與之為對合行為，使其暴露犯
    罪事證，待其著手於犯罪行為實行時，予以逮捕、偵辦者而
    言。本案被告主觀上原即有犯罪之意思，客觀上又已著手於
    犯罪行為之實行，雖因喬裝購毒者之員警並無購買真意，事
    實上不能真正完成買賣，仍應成立未遂犯。
㈡、核被告所為，係犯毒品危害防制條例第9條第3項、第4條第6
    項、第2項、第3項、第4項之販賣第二級毒品而混合二種以
    上之毒品未遂罪，以及刑法第135條第3項第1款之駕駛動力
    交通工具妨害公務執行罪、同法第138條之損壞公務員職務
    上掌管之物品罪。
㈢、被告意圖販賣而持有第二、三、四級毒品之低度行為，為其
    販賣之高度行為所吸收，均不另論罪。被告以一行為，同時
    觸犯駕駛動力交通工具妨害公務執行罪、損壞公務員職務上
    掌管之物品罪，為想像競合犯，應依刑法第55條前段之規定
    ，從一重之駕駛動力交通工具妨害公務執行罪處斷。
㈣、被告上開販賣第二級毒品而混合二種以上之毒品未遂罪、駕
    駛動力交通工具妨害公務執行罪間，犯意各別，行為互殊，
    應予分論併罰。移送併辦意旨書所載犯罪事實，核與起訴書
    所載犯罪事實相同，為事實上同一案件，本院自應併予審酌
    。
㈤、刑之加重及減輕：
１、被告販賣第二級毒品而混合二種以上之毒品，應依毒品危害
    防制條例第9 條第3 項之規定，除適用其中最高級別即販賣
    第二級毒品之法定刑外，並加重無期徒刑以外之刑。
２、被告已著手販賣第二級毒品而混合二種以上之毒品之實行，
    然因喬裝購毒者之員警自始欠缺購毒真意而不遂，為未遂犯
    ，惡性較既遂犯為輕，應依刑法第25條第2項之規定，就該
    罪按既遂犯之刑減輕之。
３、被告於偵查及審判中均自白販賣第二級毒品而混合二種以上
    之毒品之犯行，應依毒品危害防制條例第17條第2項之規定
    ，就該罪遞減其刑。
４、被告兼有上開刑之加重及遞減事由，依法先加後遞減之。
㈥、本案不依累犯規定加重其刑：
　　被告前因詐欺案件，經本院以109年度豐簡字第810號判決判
    處有期徒刑3月確定，於110年2月26日易科罰金執行完畢在
    案，有臺灣高等法院被告前案紀錄表1份存卷可佐。被告固
    有上開有期徒刑執行完畢等前科紀錄之素行，惟公訴意旨並
    未就被告構成累犯之事實及應加重其刑之事項具體指出證明
    方法，本案自不能逕論以刑法第47條第1項所指累犯或依該
    規定加重其刑，爰僅於本判決後述依刑法第57條科刑時一併
    衡酌被告之前揭素行（最高法院110年度台上字第5660號判
    決意旨參照）。　
㈦、被告及辯護人雖以被告始終自白認罪、素行狀況、著手販賣
    之毒品數量不多、僅止於未遂、尚未實際獲利、與大量販毒
    者之危害情形有別為由，主張就被告販賣第二級毒品而混合
    二種以上之毒品部分，依刑法第59條規定酌減其刑等語。惟
    按，刑法第59條之酌量減輕其刑，必須犯罪另有特殊之原因
    與環境等，在客觀上足以引起一般同情，認為即予宣告法定
    最低度刑猶嫌過重者，始有其適用。是為此項裁量減刑時，
    必須就被告全部犯罪情狀予以審酌在客觀上是否有足以引起
    社會上一般人之同情，而可憫恕之情形，始稱適法。又所謂
    法定最低度刑，遇有其他法定減輕之事由者，應指適用其他
    法定減輕事由減輕其刑後之最低度刑而言。亦即，倘被告別
    有法定減輕事由者，應先適用法定減輕事由減輕其刑後，猶
    認其犯罪之情狀顯可憫恕，即使科以該減輕後之最低度刑仍
    嫌過重者，始得適用刑法第59條規定酌量減輕其刑。本院審
    酌被告正值青壯，並無不能以正當方式賺取錢財之情形，竟
    因貪圖不法利潤，著手販賣混合二種以上毒品之咖啡包，且
    係以發送微信訊息之方式，招攬他人與之進行毒品交易，嚴
    重危害國民健康及社會秩序，惡性非輕，依其犯罪情節及手
    段，難認有何在客觀上足以引起一般同情，而堪可憫恕之特
    殊原因及環境，自無刑法第59條之適用餘地。至被告及辯護
    人所指本案僅止於未遂、被告始終自白認罪等節，已依刑法
    第25條第2項、毒品危害防制條例第17條第2項規定遞減其刑
    ，其餘所執事由，亦可依刑法第57條規定在遞減後之法定刑
    度內妥適斟酌量刑，其憑以主張依刑法第59條規定酌減其刑
    ，難認有據。
㈧、爰審酌被告犯罪之動機、目的、手段、惡性、對於國民健康
    、社會秩序及公權力威信之危害程度、著手販賣之咖啡包共
    混合3種級別毒品、數量、約定對價、所幸為警及時查獲而
    止於未遂、尚未實際獲利、對偵防車所造成之損壞、坦承犯
    行，兼衡其素行狀況（見本院卷第17至21頁）、教育程度、
    工作收入情形、家庭生活及經濟狀況（見本院卷第109至113
    頁、第167頁、第183至187頁）等一切情狀，分別量處如主
    文所示之刑。另審酌被告上開所犯各罪，分別係販賣毒品及
    妨害公務之犯罪類型，所侵害法益迥異，而考量被告犯上開
    各罪，其犯罪時間相近，所受責任非難重複之程度一般，再
    斟酌被告犯數罪所反應之人格特性，暨權衡各罪之法律目的
    及相關刑事政策，而為整體評價後，定其應執行之刑如主文
    所示。
四、沒收：
㈠、扣案如附表編號1所示之毒品咖啡包6包，為本案查獲含有第
    二級毒品甲基安非他命成分之混合毒品，連同包裝袋，與內
    含之第三、四級毒品均難以完全析離，除鑑驗用罄部分因已
    滅失而毋庸沒收銷燬外，不問屬於犯罪行為人與否，均應依
    毒品危害防制條例第18條第1項前段規定宣告沒收銷燬。
㈡、扣案如附表編號2所示之粉色iPhone手機1支，為供被告犯販
    賣上開毒品咖啡包未遂所用之物，業據被告供承在卷（見本
    院卷第84頁、第162頁），不問屬於犯罪行為人與否，應依
    毒品危害防制條例第19條第1項規定宣告沒收。
㈢、扣案如附表編號3至6所示之金色iPhone手機2支、紅色iPhone
    手機1支、現金2萬4300元，則與本案無關，業據被告陳明在
    卷，且查無其他證據足以證明此部分之扣案物品係被告用於
    本案犯行之用，爰不予宣告沒收。
據上論斷，應依刑事訴訟法第299條第1項前段，毒品危害防制條
例第9條第3項、第4條第6項、第2項、第3項、第4項、第17條第2
項、第18條第1項前段、第19條第1項，刑法第11條、第135條第3
項第1款、第138條、第25條第2項、第55條、第51條第5款，判決
如主文。
本案經檢察官胡宗鳴提起公訴及移送併辦，檢察官甲○○到庭執行
職務。　
中　　華　　民　　國　　111 　年　　6 　　月　　22　　日
                  刑事第三庭　審判長法　官　劉麗瑛
　　　　　　　　　
                                    法  官  蔡宗儒
　　　　　　　　　　　　　　　　　　  
                                    法  官  簡志宇
以上正本證明與原本無異。　　
如不服本判決應於收受送達後20日內向本院提出上訴書狀，並應
敘述具體理由；其未敘述上訴之理由者，應於上訴期間屆滿後20
日內向本院補提理由書（均須按他造當事人之人數附繕本）「切
勿逕送上級法院」。　　
                                    書記官  林勝彥
中　　華　　民　　國　　111 　年　　6 　　月　　22　　日
【附錄論罪科刑法條】
◎毒品危害防制條例第4條
製造、運輸、販賣第一級毒品者，處死刑或無期徒刑；處無期徒
刑者，得併科新臺幣3千萬元以下罰金。
製造、運輸、販賣第二級毒品者，處無期徒刑或10年以上有期徒
刑，得併科新臺幣1千5百萬元以下罰金。
製造、運輸、販賣第三級毒品者，處7年以上有期徒刑，得併科
新臺幣 1 千萬元以下罰金。
製造、運輸、販賣第四級毒品者，處5年以上12年以下有期徒刑
，得併科新臺幣5百萬元以下罰金。
製造、運輸、販賣專供製造或施用毒品之器具者，處1年以上7年
以下有期徒刑，得併科新臺幣1百50萬元以下罰金。
前五項之未遂犯罰之。
◎毒品危害防制條例第9條
成年人對未成年人販賣毒品或犯前三條之罪者，依各該條項規定
加重其刑至二分之一。
明知為懷胎婦女而對之販賣毒品或犯前三條之罪者，亦同。
犯前五條之罪而混合二種以上之毒品者，適用其中最高級別毒品
之法定刑，並加重其刑至二分之一。
◎中華民國刑法第135條
對於公務員依法執行職務時，施強暴脅迫者，處3年以下有期徒
刑、拘役或30萬元以下罰金。
意圖使公務員執行一定之職務或妨害其依法執行一定之職務或使
公務員辭職，而施強暴脅迫者，亦同。
犯前二項之罪而有下列情形之一者，處6月以上5年以下有期徒刑
：
一、以駕駛動力交通工具犯之。
二、意圖供行使之用而攜帶兇器或其他危險物品犯之。
犯前三項之罪，因而致公務員於死者，處無期徒刑或7年以上有
期徒刑；致重傷者，處3年以上10年以下有期徒刑。
◎中華民國刑法第138條
毀棄、損壞或隱匿公務員職務上掌管或委託第三人掌管之文書、
圖畫、物品，或致令不堪用者，處 5 年以下有期徒刑。
附  表：
編號 名稱 數量         備    註 1 草莓圖示銀色包裝咖啡包 6包 總毛重24.22公克，經開封乙包（檢品編號B0000000號）送驗，送驗淨重2.5588公克，驗餘數量淨重2.0610公克，檢出第二級毒品甲基安非他命、第三級毒品4-甲基甲基卡西酮、硝甲西泮、第四級毒品硝西泮等成分。 2 粉色iPhone手機(含SIM卡，IMEI：000000000000000號) 1支 供本案被告聯繫販毒所用 3 金色iPhone手機(含SIM卡，IMEI：000000000000000號) 1支 與本案無關 4 金色iPhone手機(含SIM卡，未解鎖） 1支 與本案無關 5 紅色iPhone手機(含SIM卡，未解鎖） 1支 與本案無關 6 現金新臺幣 2萬4300元 與本案無關